臺灣士林地方法院刑事判決　
110年度金訴字第299號
公  訴  人  臺灣士林地方檢察署檢察官
被      告  郭曉柔



上列被告因詐欺等案件，經檢察官提起公訴（110年度偵緝字第2
62號），本院判決如下：
　　主    文
郭曉柔三人以上共同犯詐欺取財罪，處有期徒刑壹年肆月。
　　犯罪事實
一、郭曉柔為成年人，已有工作經驗，明知社會上詐騙案件層出
    不窮，可預見將自己金融機構帳戶之存摺、提款卡予他人使
    用，將可供詐欺犯罪者作為詐騙他人將款項匯入該帳戶之用
    ，並將該犯罪所得轉出，製造金流斷點，達到掩飾、隱匿之
    結果，以逃避檢警之追緝，竟為圖獲利，仍基於縱使遭人將
    其帳戶供作詐欺取財、洗錢犯罪所用，亦不違反其本意之幫
    助犯意，於民國109年6月間某日，在不詳地點，將其所申請
    之台新國際商業銀行（下稱台新銀行）帳號000-0000000000
    0000號帳戶（下稱本案帳戶）之存摺、金融卡及密碼，以新
    臺幣（下同）1萬元之代價，提供予真實年籍不詳自稱「小
    偉」之人使用。嗣「小偉」所屬之詐欺集團成年成員（下稱
    本案詐欺集團）意圖為自己不法之所有，於同年月8日至22
    日接續以網路通訊軟體LINE（下稱LINE）聯絡湯進富，佯稱
    可以投資獲利等語，致其陷於錯誤，而依指示於109年6月22
    日中午12時5分，匯款39萬元至本案帳戶。郭曉柔明知如提
    供帳戶供人使用後再依指示提領款項交付，可能屬擔任提領
    詐欺犯罪贓款之行為，竟由幫助犯意提升為共同參與犯罪之
    意思，縱可能與「小偉」及真實年籍姓名不詳、自稱「王先生
    」、「阿吉」、「彌勒」（下合稱小偉等人）共犯詐欺行為
    及共同隱匿詐欺犯罪所得之去向亦不違背其本意，而與小偉
    等人及本案詐欺集團基於三人以上共同詐欺取財、洗錢之犯
    意聯絡，於同日至新北市新店區某台新銀行，辦理銷戶並提
    領89萬9,215元（超過39萬元之款項係由不詳之人匯入，非
    本案起訴範圍），再將提領款項交付小偉等人，致生金流之
    斷點，而無從追查該犯罪所得之去向，以掩飾或隱匿該等犯
    罪所得。嗣湯進富匯款後發現有異，始知受騙並報警處理，
    而悉上情。
二、案經新竹市政府警察局第一分局報告臺灣士林地方檢察署（
    下稱士林地檢署）檢察官偵查起訴。
　　理    由
壹、程序部分
    本件認定犯罪事實所引用之所有卷證資料，供述證據部分，
    經當事人於本院審理程序表示同意作為證據（本院卷第167
    頁），本院審酌上開證據資料作成時之情況，尚無違法不當
    及證明力明顯過低之瑕疵，亦認為以之作為證據應屬適當，
    爰依刑事訴訟法第159條之5第1項規定，認有證據能力；非
    供述證據部分，亦查無證據證明有公務員違背法定程序取得
    之情形，且經本院於審理期日提示與被告辨識而為合法調查
    ，亦有證據能力。
貳、實體部分
一、被告郭曉柔固坦承於上開時地提領款項並銷戶之事實，惟矢
    口否認有何上開加重詐欺取財等犯行，辯稱：不是我詐騙的
    ，「小偉」是我在網路上找的，他說是單純遊戲交易入帳，
    他要跟我賣帳戶給對方，原本講好1萬，那一天凌晨他跟我
    通電話，他說：先把帳號給我，想清楚在跟我說我再使用。
    但我馬上後悔，打電話給台新銀行客服報遺失，我不知道為
    何還有錢匯進來，我也沒有拿到錢。被害人錢入帳，「小偉
    」一直打給我，叫我去銀行領錢，說是對方賭博輸的球錢，
    我跟他說我戶頭不要使用，為何把我帳號給別人使用？我從
    台新銀行領錢坐車回去，一下車就被小偉等人堵到，他們把
    錢拿走等語。
二、經查：
(一)被告於109年6月間某日，在不詳地點，將其所申請本案帳戶
    之存摺、金融卡及密碼提供予「小偉」；嗣被害人湯進富遭
    本案詐欺集團成年成員施以前開詐術，使渠陷於錯誤，於上
    開時間匯款39萬元至本案帳戶；被告經「小偉」聯絡後，再
    於同日下午至新北市新店區台新銀行某分行辦理銷戶並將包
    含前開39萬元之89萬9,215元全數提領後，交予小偉等人等節
    ，業經被害人於警詢證述甚詳（士林地檢署109年度偵字第1
    9540號卷《下稱偵卷》第9頁至第11頁），並有台新銀行109年
    7月31日台新作文字第10914857號函暨本案帳戶交易明細、
    國內（跨行）匯款交易明細、LINE對話紀錄、台新銀行110
    年3月16日台新作文字第11004904號函暨本案帳戶銷戶申請
    書、109年6月22日取款憑條各1份存卷可查（偵卷第23頁至
    第25頁、第61頁至第71頁、士林地檢署110年度偵緝字第262
    號卷《下稱偵緝卷》第83頁至第87頁），復為被告所不爭執（
    偵緝卷第43頁、本院卷第149頁），上情應堪認定。從而，
    本案帳戶確已供本案詐欺集團對被害人詐欺取財犯罪之匯款
    工具，且被告上開時間所提領、交付與小偉等人之上開款項
    ，即為詐騙被害人所獲取之不法所得。
(二)按刑法所指故意，非僅指直接故意，尚包括間接故意（不確
    定故意、未必故意）在內；所謂間接故意，乃指行為人對於
    構成犯罪事實，預見其發生而其發生並不違反其本意者而言
    ，此為刑法第13條第2項所規範。再者，金融機構帳戶事關
    個人財產權益之保障，存戶之存摺、印章具專屬性及私密性
    ，多僅限本人交易使用，縱偶有特殊情況而同意提供自己帳
    戶供他人匯入或提領款項者，亦必係與該他人具相當信賴關
    係，並確實瞭解其用途，並無任意交付予他人使用之理。且
    我國金融機構眾多，一般人均可自由至銀行申辦帳戶以利使
    用，依一般人之社會生活經驗，如將款項隨意匯入他人帳戶
    內，將有遭帳戶所有人提領一空招致損失之風險，故若帳戶
    內之款項來源正當，實無將款項匯入他人帳戶再委請該人代
    為支出之必要，是若遇刻意將款項匯入他人帳戶，再委託他
    人代為支出之情形，依一般人之社會生活經驗，即已心生合
    理懷疑所匯入之款項可能係詐欺所得等不法來源。況詐欺集
    團利用車手提領人頭金融機構帳戶款項，業經報章媒體多所
    披露，並經政府及新聞為反詐騙之宣導，是一般具有通常智
    識之人，應均可知利用他人帳戶並委由他人以臨櫃或至自動
    付款設備方式分別多次提領金融機構帳戶款項或代為支出者
    ，多係藉此取得不法犯罪所得，且隱匿金融機構帳戶內資金
    實際取得人之身分，以逃避追查。而被告於本案行為時，為
    成年人，復自稱具高中畢業之教育程度，在花市工作，有聽
    過帳戶會被拿去給人家拿去做詐騙使用，曾懷疑「小偉」可
    能拿來騙人等語（偵緝卷第47頁、本院卷第169頁），足徵
    被告非毫無社會經驗之人，對於上情理應知悉。且被告陳稱
    ：「小偉」要我借給他朋友使用，我不知道他的全名，是網
    路上認識的等語（偵緝卷第43頁），則從被告上開陳述，實
    難認其與「小偉」間有何相當信賴關係，是被告本於其自身
    之生活經驗及智識，對隨意將具專屬性之金融帳戶資料提供
    予不熟識之他人使用，極可能被利用作為詐欺犯罪工具一事
    應有認識，而其竟為取得不法利得恣意將本案帳戶交付予不
    熟識之陌生人使用，是被告於交付本案帳戶存摺、金融卡及
    密碼之際，自得以預見其就該金融帳戶失去支配能力，而他
    人可任意使用作為犯罪工具，並可能以此製造金流之斷點，
    而無從追查犯罪所得之去向，以掩飾或隱匿該等犯罪所得，
    顯具有幫助詐欺取財、幫助洗錢之不確定故意。
(三)按行為始於著手，故行為人於著手之際具有何種犯罪故意，
    原則上自應負該種犯罪故意之責任。惟行為人若在著手實行
    犯罪行為繼續中轉化（或變更）其犯意（即犯意之升高或降
    低），亦即就同一被害客體，轉化原來之犯意，改依其他犯
    意繼續實行犯罪行為，致其犯意轉化前後二階段所為，分別
    該當於不同構成要件之罪名，而發生此罪與彼罪之轉化，除
    另行起意者，應併合論罪外，其轉化犯意前後二階段所為仍
    應整體評價為一罪。是犯意如何，原則上以著手之際為準，
    惟其著手實行階段之犯意嗣後若有轉化為其他犯意而應被評
    價為一罪者，則應依吸收之法理，視其究屬犯意升高或降低
    而定其故意責任，犯意升高者，從新犯意；犯意降低者，從
    舊犯意（最高法院99年度台上字第3977號判決意旨參照）。
    又共同正犯，係共同實行犯罪行為之人，在合同意思範圍內
    ，各自分擔犯罪行為之一部，相互利用他人之行為，以達其
    犯罪之目的，其成立不以全體均參與實行犯罪構成要件之行
    為為必要；而共同正犯間，非僅就其自己實行之行為負其責
    任，並在犯意聯絡之範圍內，對於其他共同正犯所實行之行
    為，亦應共同負責（最高法院98年度台上字第5286號判決意
    旨參照）。再者，以目前遭破獲之電話或網路詐騙案件之運
    作模式，係先以電話或網路詐騙被害人，待被害人受騙匯（
    交）款後，再由擔任車手之人出面負責提款（取款），其後
    再轉交款項予收水，而收水再轉交款項予詐欺集團上游之行
    為，則無論係何部分，均係該詐欺集團犯罪計畫不可或缺之
    重要環節。查被告先是提供本案帳戶資料予「小偉」，主觀
    上已預見該帳戶將有遭他人用於詐欺取財等不法用途之可能
    ，繼而因「小偉」聯絡被告提款後，在已預見匯入本案帳戶
    內之款項係屬來路不明之詐欺贓款下，被告仍將詐欺贓款提
    領後繳回小偉等人，顯見被告原先雖基於幫助詐欺、幫助洗
    錢之不確定故意而交付本案帳戶資料，惟嗣將犯意提升為與
    詐欺成員共同對外詐騙不特定人之犯意聯絡，取得對詐欺款
    項之實際支配，並切斷資金與當初犯罪行為之關聯性，有隱
    匿犯罪所得去向、所在之效果，而製造金流斷點，核屬最終
    完成詐欺取財、洗錢犯行之關鍵環節，是被告確係實施詐欺
    取財、洗錢犯罪構成要件行為無訛。則被告縱未與其他詐欺
    集團成員接觸，然其等經中間共犯之聯繫，實係參與相同之
    詐欺犯行，且該詐欺之犯行，亦未超出被告與本案詐欺集團
    成員之犯意聯絡範圍內，從而，被告與該詐欺集團其他成員
    ，有犯意聯絡及行為分擔，為共同正犯。又被告雖係依「小
    偉」指示提供本案帳戶並取款，然其既知悉本件行為人除自
    身以外，尚有小偉等人，主觀上即有認識本案正犯人數至少
    有3人以上，亦堪認定。
(四)被告雖以前詞置辯，並提出手機簡訊截圖8張為憑（偵緝卷
    第63頁至第77頁），惟未見有何可足以憑信所提領之款項確
    係博奕款項之資料，亦無法從中推論被告係在小偉等人強逼
    下方提款或交付款項。再者，被告於偵查中先稱：「小偉」
    打電話給我，說我戶頭多了很多錢，叫我跟他一起去領，我
    沒有跟他去，後來我去台新銀行把87萬元領出來帶回家，我
    原本打算先放家裡，我沒有打算動用，同一天我要去買東西
    ，就被他們4人堵到，把我帶到上述的7-11旁邊的巷子，他
    們跟我講說錢要交給他們，我們僵持很久，我認為錢的來路
    不明，他們就把我押回家拿錢等語（偵緝卷第45頁）；於準
    備程序稱：被害人錢入帳，「小偉」一直打給我，叫我去銀
    行領錢，我跟他說我戶頭不要使用，為何把我帳號給別人使
    用，我有去台新銀行把帳號停掉，我坐車回去，一下車就被
    他們堵到，他們把錢拿走等語（本院卷第149頁）；於審理
    程序稱：我有跟「小偉」去銀行領錢交給他，跟「小偉」同
    行有4個人，我確實被人逼，在台新銀行門口他們不讓我走
    等語（本院卷第167頁、第173頁），可見被告對於「小偉」
    等人係如何強逼其提款或交付款項所述亦有不一，且若被告
    於被害人匯款前已認交付本案帳戶予「小偉」並非妥當，在
    本案帳戶已有被害人所匯入之款項下，應向警察機關申告處
    理，或向台新銀行表示該等款項來源有異，被告捨此不為，
    反將款項提出攜回，自難為其有利之認定。從而，被告前開
    所辯，均無足採取。 
(五)綜上所述，被告所辯上情，無非卸責之詞，不足採信。本件
    事證明確，被告之犯行，堪以認定。
三、論罪科刑之理由
(一)核被告所為，係犯刑法第339條之4第1項第2款之三人以上共
    同犯詐欺取財罪、洗錢防制法第14條第1項之洗錢罪。被告
    幫助犯詐欺取財罪、幫助犯洗錢罪之低度行為，分別為三人
    以上共同犯詐欺取財罪、洗錢罪之高度行為所吸收，均不另
    論罪。被告與小偉等人及本案詐欺集團就上開犯行，彼此間
    有犯意聯絡及行為分擔，為共同正犯。被告係一行為同時觸
    犯三人以上共同犯詐欺取財罪及洗錢罪，屬想像競合犯，應
    依刑法第55條前段規定從一重論以三人以上共同犯詐欺取財
    罪處斷。
(二)爰以行為人之責任為基礎，審酌被告與小偉等人共同詐取被
    害人之財物，造成其受財產上損失，被告不僅漠視他人財產
    權，更製造金流斷點，影響財產交易秩序，亦徒增檢警機關
    追查集團上游成員真實身分之難度，犯罪所生危害非輕，所
    為實屬不該，又其否認犯行，未能賠償被害人之損害，經被
    害人表示依法判決之意見（本院110年度審金訴字第253號卷
    第23頁），復查無證據證明被告有何取得對價之情形，考量
    其犯罪之動機、目的、手段、所生危害、素行，兼衡其自陳
    高中畢業之教育程度、未婚、獨居、在花市工作，月入3萬
    元之家庭生活經濟狀況（本院卷第173頁）等一切情狀，量
    處如主文所示之刑，以資懲儆。
四、本件被告否認有取得任何對價，卷內復查無積極證據可認被
    告曾自詐欺集團處獲取任何犯罪所得，揆諸前揭說明，尚無
    從認定被告因從事本案犯行而有實際犯罪所得，自無犯罪所
    得應予宣告沒收之問題。又按洗錢防制法第18條第1項規定
    「犯第14條之罪，其所移轉、變更、掩飾、隱匿、收受、取
    得、持有、使用之財物或財產上利益，沒收之；犯第15條之
    罪，其所收受、持有、使用之財物或財產上利益，亦同」，
    此一規定採取義務沒收主義，只要合於前述規定，法院固應
    為相關沒收之諭知，然該洗錢行為之標的是否限於行為人所
    有者始得宣告沒收，法無明文，實務上一向認為倘法條並未
    規定「不問屬於犯罪行為人與否均沒收」時，自仍以屬於被
    告所有者為限，始應予沒收。本院認在洗錢防制法並未規定
    「不問屬於犯罪行為人與否」之情形下，自宜從有利於被告
    之認定。查本案被害人遭詐騙經被告收取之款項，業經被告
    繳由小偉等人，已非屬被告所有或在其實際掌控中，自無從
    依洗錢防制法第18條第1項之規定，對其宣告沒收所收取之
    全部金額，併予敘明。
據上論斷，依刑事訴訟法第299條第1項前段，洗錢防制法第2條
第2款、第14條第1項，刑法第11條前段、第28條、第339條之4第
1項第2款、第55條前段，刑法施行法第1條之1第1項，判決如主
文。
本案經檢察官詹于槿提起公訴，檢察官林在培到庭執行職務。
中　　華　　民　　國　　111 　年　　2 　　月　　15　　日
                  刑事第六庭  審判長  法  官  雷雯華
                                      法  官  林哲安
                                      法  官  李欣潔
以上正本證明與原本無異。
如不服本判決應於收受送達後20日內向本院提出上訴書狀，並應
敘述具體理由。其未敘述上訴理由者，應於上訴期間屆滿後20日
內向本院補提理由書（均須按他造當事人之人數附繕本）「切勿
逕送上級法院」。
                                      書記官  蔡秉芳
中　　華　　民　　國　　111 　年　　2 　　月　　21　　日
附錄本案論罪科刑法條
中華民國刑法第339條之4
犯第 339 條詐欺罪而有下列情形之一者，處 1 年以上 7 年以
下有期徒刑，得併科 1 百萬元以下罰金：
一、冒用政府機關或公務員名義犯之。
二、三人以上共同犯之。
三、以廣播電視、電子通訊、網際網路或其他媒體等傳播工具，
    對公眾散布而犯之。
前項之未遂犯罰之。

洗錢防制法第14條
有第二條各款所列洗錢行為者，處 7 年以下有期徒刑，併科新
臺幣 5 百萬元以下罰金。
前項之未遂犯罰之。
前二項情形，不得科以超過其特定犯罪所定最重本刑之刑。